【裁判字號】    89,上訴,638
【裁判日期】    890410
【裁判案由】    搶奪
【裁判全文】
臺灣高等法院刑事判決                            八十九年度上訴字第六三八號
    上  訴  人  臺灣臺北地方法院檢察署檢察官
    被      告  乙○○
右上訴人因被告搶奪案件，不服臺灣臺北地方法院八十八年度訴字第一三一六號，中
華民國八十九年一月十八日第一審判決（起訴案號：臺灣臺北地方法院檢察署八十八
年度偵字第一八二六０號）提起上訴，本院判決如左：
    主  文
上訴駁回。
    理  由
一、公訴意旨略以：被告乙○○於民國八十八年七月中旬見報應徵加入「天狼星機構
    」集團從事不法勾當，共同意圖為自己不法之所有，於八十八年八月三日在中國
    時報刊登「蠻牛會員制酒店，應徵男服務司機，電話00000000」之廣告
    誘騙客戶上門，而甲○○於當日見報去電應徵，對方由一位自稱「廖先生」之男
    子接洽，該名「廖先生」之人約甲○○於翌日下午六時三十分許，在台北市○○
    ○路與吉林路口會面商談，並由自稱「魏主任」之人（與廖先生應屬同一人）授
    意乙○○前往誘騙甲○○，而乙○○屆時依指示前往上開地點會見甲○○，對甲
    ○○佯稱其所駕駛Ｌ五─二三一五號自用小客車太舊，公司有好車供其使用，要
    甲○○將車典當金額作為保證金云云，帶甲○○前往台北市○○○路及台北縣中
    和市等地當鋪估價預備典當，然終因甲○○無法接受而作罷，乙○○發現該詐騙
    伎倆不成，另在「魏主任」指示下改向甲○○佯稱位於台北市○○○路與仁愛路
    口附近之福華飯店內有客戶，於八十八年八月五日凌晨一時十五分許，帶同甲○
    ○前往該飯店接客，並囑咐甲○○將其所駕駛車停在一樓停車場，待甲○○進入
    飯店後，即佯以公共電話與公司「廖先生」聯絡聊了一下，而假借公司方面要與
    甲○○談話，趁甲○○與廖先生洽談疏於防備之際，趁機搶奪甲○○拿在手上之
    汽車鑰匙，衝往外面停車場將張木輝所有之車輛開走，迅速離去，因認被告涉犯
    刑法第三百二十五條第一項之搶奪罪嫌。
二、經查：本件公訴人認被告乙○○涉有右揭犯行，無非以被告乙○○於警訊、偵查
    中已供承不諱、被害人甲○○之指訴及報載廣告資料暨贓物認領保管單附卷為其
    其論據。惟查：於本院調查、審理及於原審審理時，訊據被告乙○○固不諱言於
    右揭時地見報應徵加入「天狼星機構」集團擔任男服務司機，並依該集團自稱「
    魏主任」指示地點會見被害人甲○○，要求被害人甲○○先將其自小客車典當後
    ，充作保證金，由該公司提供新車供接送客戶使用，故帶同被害人甲○○至台北
    市○○○路及台北縣中和市等地當鋪估價預備典當，嗣在「魏主任」指示下改至
    福華飯店接送客戶等情，惟堅詞否認有搶奪犯行，辯稱：伊在福華飯店先打電話
    與「魏主任」聯絡，「魏主任」即指示伊先將被害人甲○○之自小客車開走，並
    要將電話交由被害人甲○○接聽，被害人甲○○接聽電話後即交付身分證、行照
    及鑰匙，伊向被害人甲○○稱要將車開走，被害人甲○○點頭答應後，才將車開
    走，警訊時並未承認搶奪犯行，是警方自己寫的等語。
三、按被告之自白，非出於強暴、脅迫、利誘、詐欺、違法羈押或其他不正之方法，
    且與事實相符者，得為證據。被告之自白，不得作為有罪判決之唯一證據，仍應
    調查其他必要之證據，以察其是否與事實相符。又犯罪事實應依證據認定之，無
    證據不得推定其犯罪事實；又不能證明被告犯罪者，應諭知無罪之判決；刑事訴
    訟法第一百五十六條第一項、第二項、第一百五十四條、第三百零一條第一項分
    別定有明文。又犯罪事實之認定，應憑真實之證據，倘證據是否真實尚欠明確，
    自難以擬制推測之方法，為其判斷之基礎；而認定犯罪事實之證據係指足以認定
    被告確有犯罪行為之積極證據而言，該項證據自須適合於被告犯罪事實之認定，
    始得採為斷罪資料，最高法院五十三年著有臺上字第六五六號、二十九年上字第
    三一０五號判例。且刑事訴訟上證明之資料，無論其為直接或間接證據，均須達
    於通常一般之人均不致有所懷疑，而得確信其為真實之程度，始得據為有罪之認
    定，若其關於被告是否犯罪之證明未能達此程度，而有合理懷疑之存在，致使無
    從形成有罪之確信，根據「罪證有疑，利於被告」之證據法則，即不得遽為不利
    被告之認定，亦有最高法院七十六年度臺上字第四九八六號判例可稽。其以情況
    證據（即間接證據）斷罪時，尤須基於該證據在直接關係上所可證明之他項情況
    事實，本乎推理作用足以確證被告有罪，方為合法，不得徒憑主觀上之推想，將
    一般經驗上有利被告之其他合理情況逕予排除，此觀諸最高法院三十二年上字第
    六七號自明。
四、經查：
（一）、被害人甲○○於警訊時固供稱：被告乙○○於進入福華飯店後即打公用電話
    給廖先生，先聊了一下，後來就叫伊聽電話（與廖先生談話），被告乙○○
        即趁伊不注意之際，將拿在手上之汽車鑰匙強行搶走，並迅速跑出去將自小
        客車強行開走等語（見偵查卷第七頁反面、第八頁筆錄），嗣於本院調查時
        及原審審理時改稱：伊見報應徵男公關工作，公司允諾提供新車使用，惟須
        伊提供保證金，故在被告乙○○陪同下至台北市、中和等地尋找當鋪，但因
        為伊未攜帶汽車原始證件，未能典當獲款，嗣被告乙○○在福華飯店打電話
        回公司稱要換車，並要伊交付行照及鑰匙，後來伊就將行照及鑰匙交給被告
        乙○○，被告乙○○並無動手行搶，因為事後害怕車子找不回來，才向警方
        報案等語（見原審卷第四十九頁反面至第五十頁八十八年十月廿八日訊問筆
        錄），顯見其供詞前後歧異，已見齟齬；況苟被告乙○○趁被害人甲○○不
        注意之際搶奪被害人甲○○汽車鑰匙，以被害人甲○○二十九歲壯年之齡，
        何不即時追趕？或大聲呼叫求援，至令被告乙○○從容脫身？復未即時採取
        任何措施而顯與常情有違，其片面指訴實難採信。
（二）、再查，證人即當時查獲被告乙○○之警員魏正銀於原審審理時證稱：伊發現
        被告乙○○駕駛勤務中心通報之自小客車，進行盤查時，被告乙○○自稱係
        公司老闆指示駕駛該輛汽車，並提出該車行照，警訊時被告乙○○並未承認
        搶奪汽車，只是說車子是老闆叫他開的，並配合警方查緝被告乙○○所稱之
        老闆，惟因該名男子察覺有異，才無法追查等語（見原審卷第四十七頁反面
        至第四十八面反面八十八年十月廿八日訊問筆錄），核與被告乙○○於本院
        調查時及原審審理時供述情節大致相符；又被告乙○○於偵查中僅供稱於案
        發日利用被害人甲○○講電話之際，公司的人命其將車子開走，並未供認係
        以搶奪或其他非法方式奪取被害人甲○○汽車鑰匙後，駕駛該車逃離現場（
        見偵查卷第十七頁筆錄），因此，被告乙○○於偵查時之供述，亦不足認定
        被告確有上開搶奪犯行；參以被告乙○○為警查獲時，當場提出該車之行車
        執照證明汽車來源，又被害人甲○○於警訊時從未提過被告有搶奪其行車執
        照等情，足認被害人甲○○應係自願交付汽車行照及鑰匙讓被告乙○○將車
        駛離，而非遭被告乙○○搶奪其車，則被告乙○○於警訊時之自白既與事實
        不符，依前開說明，被告於警訊之自白，既與事實不符，自不得作為渠有罪
        判決之唯一證據，是被告乙○○上開所辯，自堪採信。
四、綜上所述，被告乙○○既係經被害人甲○○同意，取得其汽車鑰匙及行車執照後
    將車駛離，主觀上並無不法所有之意圖，客觀上亦無搶奪之行為，核與搶奪罪之
    構成要件不符。此外，復查無其他積極證據足認被告有何搶奪犯行，不能證明被
    告乙○○犯罪，應依法諭知無罪之判決。
五、原審因而為被告乙○○無罪之諭知，洵屬允洽，公訴人上訴指摘原判決不當。非
    有理由，應予駁回。
據上論斷，應依刑事訴訟法第三百六十八條，判決如主文。
本案經檢察官沈世箴到庭執行職務。
中    華    民    國    八十九    年    四        月        十          日
                              臺灣高等法院刑事第二十一庭
                                  審判長法  官  葉  騰  瑞
                                        法  官  黃  本  仁
                                        法  官  江  國  華
右正本證明與原本無異。
檢察官如不服本判決應於收受送達後十日內向本院提出上訴書狀，其未敘述上訴之理
由者並得於提起上訴後十日內向本院補提理由書（均須按他造當事人之人數附繕本）
。
                                        書記官  吳  碧  玲
中     華     民     國    八十九   年       四       月      十二      日


司法院資訊處製作；財團法人民間司法改革基金會備份。
